【裁判字號】    97,審易,196
【裁判日期】    971023
【裁判案由】    詐欺
【裁判全文】
臺灣士林地方法院刑事判決             97年度審易字第196號
公  訴  人  臺灣士林地方法院檢察署檢察官
被      告  甲○○
上列被告因詐欺案件，經檢察官提起公訴（97年度偵緝字第964
號），被告於準備程序中就被訴事實為有罪之陳述，本院合議庭
裁定由受命法官獨任改依簡式審判程序審理，並判決如下：
    主  文
甲○○幫助意圖為自己不法之所有，以詐術使人將本人之物交付
，處有期徒刑肆月，如易科罰金，以新臺幣壹仟元折算壹日。
    事  實
一、甲○○明知將自己帳戶供不熟識之他人使用，依一般社會生
    活經驗，本可得預見可能幫助不法犯罪集團掩飾或隱匿犯罪
    所得之財物，致使被害人及警方追查無門，仍不違背其本意
    ，基於幫助詐欺取財之犯意，於民國97年2 月間，在新竹市
    ○○路路邊，將其所有設於臺灣郵政股份有限公司竹東郵局
    帳號為00000000000000號（原登記帳號為0000000000000000
    0 號）之帳戶存摺、提款卡及密碼，無償交付其友人范乾新
    （未據起訴），范乾新即將上開提存工具轉交予其他詐欺集
    團成員使用。該詐欺集團成員乃基於意圖為自己不法所有之
    詐欺取財犯意，於97年3 月間某日，利用電腦上網在露天拍
    賣網站佯裝刊登拍賣Sony Ericsson K810i 之行動電話，適
    有乙○○於同年3 月29日12時30分許，在臺北市○○區○○
    街20巷4 號5 樓住處上網，不疑有他而標買前開商品，於同
    日下午2 時47分許，匯款新臺幣（下同）7,500 元至甲○○
    前開帳戶內。詐欺集團成員復於97年3 月29日，以相同手法
    詐騙丙○○，致丙○○陷於錯誤，在雅虎奇摩拍賣網站購買
    Sony Ericsson W960i 手機，並於同日下午3 時3 分許，匯
    款10,900元至甲○○前揭帳戶內。又該詐欺集團成員再以相
    同手法詐騙丁○○，致丁○○陷於錯誤，誤以為標得PCHOME
    露天拍賣網站上之物品，並於97年3 月30日凌晨1 時許，匯
    款20,000元至甲○○前揭帳戶內。嗣乙○○、丙○○及丁○○發覺有異，報警處理，始悉受騙。
二、案經臺北市政府警察局內湖分局報告臺灣士林地方法院檢察
    署檢察官偵查起訴。
    理  由
一、上開犯罪事實，業據被告甲○○於本院準備程序期日及審理
    中坦承不諱，且經證人即被害人乙○○、丙○○、丁○○於
    警詢中證述明確，並有臺灣郵政股份有限公司新竹郵局97年
    5 月15日竹營字第0970100488號函所附被告所設帳號為0000
    0000000000號（原登記帳號為00000000000000000 號）之帳
    戶立帳申請書影本及歷史交易清單、被害人乙○○所設日盛
    銀行松江分行活期儲蓄存款帳戶存摺影本、被害人丁○○所
    設華南商業銀行嘉義分行學生綜合存款帳戶存摺、臺灣中小
    企業銀行自動櫃員機交易明細表影本及財團法人金融聯合徵
    信中心通報案件紀錄各1 份在卷可憑，應甚明確，而堪認定
    。
二、按金融存款帳戶，係作為存戶個人財產保管之用，與存戶之
    存摺、提款卡及密碼相結合，其專屬性、私密性甚高，除非
    本人或與本人具密切之關係者，難認有何理由可自由流通使
    用該存摺、提款卡及密碼，而一般人亦均應有妥為保管存摺
    、提款卡及密碼，以防止被他人冒用之認識，縱有特殊情況
    偶有將存摺、提款卡及密碼交付他人之需，亦必深入瞭解其
    用途後再行提供使用，此為吾人日常生活經驗與事理；且觀
    諸現今社會上，詐騙者蒐購人頭帳戶，持以作為詐欺取財犯
    罪所得掩飾之用，常有所聞，出借帳戶予非親非故之人，受
    讓人可能係為從事詐欺犯罪，已屬人盡皆知之事，被告於本
    院審理中亦自承：伊將存摺、提款卡及密碼交付予范乾新時
    有懷疑對方可能會持伊帳戶作為不法使用（參見本院卷第15
    、20頁），是被告應可預見提供帳戶予不熟識之他人，恐將
    被利用其金融機構帳戶，作為詐欺犯罪使用，竟仍將上開帳
    戶之提款卡及密碼等提領工具交付予其友人范乾新，再由范
    乾新將上開提存工具轉交予其他詐欺集團成員共作上開詐欺
    取財犯罪使用，顯不違反其本意，其幫助他人犯詐欺取財罪
    之不確定故意至明，則被告幫助犯詐欺取財之犯行堪以認定
    。
三、核被告所為，係犯刑法第339 條第1 項之詐欺取財罪。被告
    對詐欺正犯提供帳戶資以助力，但並未參與詐欺犯罪行為之
    實行，應屬幫助他人實行犯罪行為，為幫助犯，乃依刑法第
    30條第2 項之規定減輕其刑。爰審酌被告因一時失慮，竟輕
    易提供銀行帳戶供他人掩飾犯罪所得使用，非但增加被害人
    尋求救濟之困難，造成社會人心不安，亦助長詐騙犯罪者之
    氣焰，使詐欺犯罪者得以順利取得詐欺所得之財物，危害財
    產交易安全，及本件被害人等受詐騙而匯入被告之帳戶總計
    達38,400元，惟被告於本院審理中已坦承犯行、態度良好等
    一切情狀，量處如主文所示之刑，並諭知易科罰金之折算標
    準，以示懲儆。
據上論斷，應依刑事訴訟法第273 條之1 第1 項、第299 條第1
項前段，刑法第339 條第1 項、第30條第2 項、第41條第1 項前
段，刑法施行法第1 條之1 第1 項、第2 項前段，判決如主文。
本案經檢察官鄭富城到庭執行職務。
中    華    民    國    97    年    10    月    23    日
                  刑事第一庭法  官  雷雯華
以上正本證明與原本無異。
如不服本判決，應於收受送達後10日內向本院提出上訴書狀，其
未敘述上訴理由者，應於上訴期間屆滿後20日內向本院補提理由
書狀（均須按他造當事人之人數附繕本）。
                            書記官  陳如玲
中    華    民    國    97    年    10    月    23    日
附錄本案論罪科刑法條全文：
刑法第339條第1項
意圖為自己或第三人不法之所有，以詐術使人將本人或第三人之
物交付者，處5 年以下有期徒刑、拘役或科或併科1 千元以下罰
金。


司法院資訊處製作；財團法人民間司法改革基金會備份。
